【裁判字號】    95,台上,1273
【裁判日期】    950316
【裁判案由】    殺人
【裁判全文】
最高法院刑事判決            九十五年度台上字第一二七三號
    上  訴  人  甲○○
                        巷5號.
                乙○○
                丙○○
                       （另案在台灣台北監獄執行中）
    共      同
    選任辯護人  吳國輝律師
上列上訴人等因殺人案件，不服台灣高等法院中華民國九十四年
十二月一日第二審更審判決（九十四年度重上更(三)字第一七二號
，起訴案號：台灣板橋地方法院檢察署八十九年度偵字第四五六
六、七三一一號），提起上訴，本院判決如下：
    主  文
上訴駁回。
    理  由
按刑事訴訟法第三百七十七條規定：上訴於第三審法院，非以判
決違背法令為理由，不得為之。是提起第三審上訴，應以原判決
違背法令為理由，係屬法定要件。如果上訴理由狀並未依據卷內
訴訟資料，具體指摘原判決不適用何種法則或如何適用不當，或
所指摘原判決違法情事，顯與法律規定得為第三審上訴理由之違
法情形，不相適合時，均應認其上訴為違背法律上之程式，予以
駁回。本件原判決認定上訴人乙○○（綽號「蚵仔」）於民國八
十九年二月間，因懷疑楊政坤教唆吳明龍對於「有關吳明龍吸食
毒品的事」，如被查獲即供稱毒品來自乙○○，乃將該情告知胞
兄即上訴人甲○○（綽號「臭仔」），因而均對楊政坤心生不滿
，伺機報復。同月二十七日上午十一時許，適上訴人丙○○（綽
號「小寶」）去找乙○○，乙○○、甲○○、丙○○三人遂共同
基於殺人之犯意聯絡，由丙○○於同日上午十一時八分許，以0
000000000號行動電話，撥打楊政坤持用之00000
00000號行動電話，邀約楊政坤至台北縣永和市○○路○段
十巷五號旁甲○○居住之小木屋中加以質問，乙○○等人不理會
楊政坤所稱「不是我害你們的，不要找我」之辯白，由甲○○於
當日上午十一時三十分許持其所有之鐵鎚猛擊楊政坤後腦，見楊
政坤倒地後，即持上開鐵鎚與乙○○、丙○○先後走出上開小木
屋，甲○○向乙○○索取新台幣一萬元後，擬前往警局自首。嗣
乙○○聞見小木屋內之楊政坤仍在呻吟，尚未氣絕，即囑丙○○
喚回已離去之甲○○進入小木屋，再朝楊政坤頭部猛擊數下後，
始行離去。嗣甲○○於同日十二時許，持行兇之鐵鎚，向台北縣
警察局永和分局自首；楊政坤則於送醫急救後因顱內出血及顱骨
骨折而於當日下午四時三十分許不治死亡等情。因而撤銷第一審
關於乙○○、丙○○殺人部分及甲○○部分之不當判決，改判仍
論處其共同殺人罪刑。已綜核全部卷證資料，詳加斟酌論斷，敘
明其所憑之證據及認定之理由，而以上訴人等否認犯罪所持之辯
解為不足採，予以指駁綦詳，俱有卷存之證據資料可資覆按。從
形式上觀察，並無判決違背法令之情形存在。按修正後刑事訴訟
法施行法第七條之三規定：「中華民國九十二年一月十四日修正
通過之刑事訴訟法施行前，已繫屬於各級法院之案件，其以後之
訴訟程序，應依修正刑事訴訟法終結之。但修正刑事訴訟法施行
前已依法定程序進行之訴訟程序，其效力不受影響」。經查九十
二年一月十四日修正通過之刑事訴訟法，業於同年九月一日施行
，本案係於修正刑事訴訟法施行前之八十九年六月八日繫屬於第
一審法院，此有第一審法院收文章蓋於台灣板橋地方法院檢察署
八十九年六月八日板檢金恭八九偵字第四五六六號送審函可稽（
見第一審卷第一宗第一頁），依前開法條規定，對於提起上訴之
案件，於修正刑事訴訟法施行前原審就可得為證據之證據，已依
法定程序調查者，其效力不受影響，仍得為證據。本案證人林志
文、楊福、張樹誠、楊陳成、鄭介惠等人在警詢或偵查中之陳述
，均在刑事訴訟法修正前所為，並經原審及本院發回前歷次審理
時依法定程序提示筆錄並告以要旨，經上訴人辯論而為合法調查
，揆諸前揭說明，上開供述證據，於修正刑事訴訟法施行前，既
均依法定程序調查，自有證據能力，原審採為上訴人等不利之證
據，核無違誤。又查證據之取捨及其證明力之判斷，屬於事實審
法院之職權，苟其所為之判斷，並不違背經驗法則及論理法則，
即不能任意指為違背法令，而執為合法之第三審上訴理由。而認
定犯罪事實所憑之證據，並不以直接證據為限，間接證據亦包括
在內，審理事實之法院綜合卷內之直接、間接證據，本於推理作
用，於通常一般之人均不致有所懷疑，得確信其為真實之程度者
，即非不得據之為有罪之認定。原判決論處上訴人等共同殺人罪
刑，係綜合上訴人等之部分自白，證人林志文、楊福、張樹誠、
楊陳成、鄭介惠之證詞，勘驗筆錄、相驗屍體證明書、驗斷書、
死因解剖鑑定書、法務部法醫研究所鑑定書、內政部警政署刑事
警察局ＤＮＡ型別鑑定書、現場照片、現場圖、台灣大哥大股份
有限公司、遠傳電信股份有限公司行動電話通聯紀錄、三軍總醫
院覆函、被害人楊政坤病歷表暨扣案之鐵鎚等直接、間接證據，
本於推理作用，確信其為真實之程度，而為有罪之認定，並非單
採證人林志文之證詞為論斷之依據，其中關於上訴人等之犯罪動
機為何？證人林志文、楊福、張樹誠、楊陳成、林益長、黃達雄
、楊寄青之證詞是否可信？林志文警訊之證詞是否虛偽不實？其
前後之證詞歧異，究以何者為可採？此乃原審取捨證據及證據證
明力判斷職權之合法行使，其所為判斷，尚無悖乎一般經驗法則
，自不得指為違法。另犯罪之時間，除有特殊情形外，並非構成
犯罪事實之要素，有罪判決關於時間之記載，旨在辨別犯罪之同
一性。本件原判決關於丙○○撥打行動電話邀約楊政坤之時間及
甲○○持鐵鎚擊打楊政坤後腦之時間，均已一一明白認定詳細記
載，且依此項記載，已達於可得確定之程度，而無礙於犯罪同一
性之辨別，自無違法可言。至於證人林志文何時聽聞上訴人等與
被害人之爭吵聲？林志文與黃達雄何時在菜市場碰面？楊政坤與
楊陳成何時自家中出門？乙○○何時拿錄音帶給張樹誠等細節，
均非構成犯罪事實之要素，其相互間供述之時分縱有差異，仍不
生違背法令之問題。末查供犯罪所用或供犯罪預備之物，以屬於
犯人者為限，得沒收之，刑法第三十八條第一項第二款前段定有
明文。證人林志文證稱：「於案發前不久曾見乙○○、丙○○將
用報紙包裝之某件東西藏置於木屋外之一個圓桶內，嗣於案發後
之三月三日伊帶同警方果然於該圓桶內查獲以報紙包住之類似開
山刀」等語，該「類似開山刀」既非供上訴人等犯殺人或預備供
犯殺人所用之物，縱屬乙○○、丙○○所有，仍不得依刑法第三
十八條第一項第二款規定宣告沒收，原判決未予宣告沒收，尤無
違法之處。而該「類似開山刀」既毋庸宣告沒收，其樣式如何？
為何未扣案？則非所問。上訴意旨置原判決上開明確論斷於不顧
，對原審取捨證據及證據證明力判斷之審判職權行使，任憑己見
，或就同一證據資料為相異之評價，或就不影響於判決本旨事項
再為事實上之爭辯，均與法律規定得為第三審上訴理由之違法情
形，不相適合，其上訴為違背法律上之程式，應予駁回。
據上論結，應依刑事訴訟法第三百九十五條前段，判決如主文。
中    華    民    國  九十五  年    三    月   十六   日
                      最高法院刑事第二庭
                          審判長法官  紀  俊  乾
                                法官  黃  正  興
                                法官  陳  東  誥
                                法官  劉  介  民
                                法官  郭  毓  洲
      本件正本證明與原本無異
                                      書  記  官
中    華    民    國  九十五  年    三    月   二十   日
                                                      J


司法院資訊處製作；財團法人民間司法改革基金會備份。
